臺灣臺南地方法院交通事件裁定　　　　　　　　　　九十三年度交聲字第三六五號
　　移送機關　交通部公路總局嘉義區監理所台南監理站
　　受處分人
　　即異議人　緯山國際有限公司
　　代 表 人　張連輝
右列受處分人因違反道路交通管理處罰條例案件，對於交通部公路總局嘉義區監理所
台南監理站民國九十三年七月十三日所為之裁決處分（處分案號：嘉監南字第裁七四
—ＳＳ0000000號）聲明異議，本院裁定如左：
    主  文
原處分撤銷。
緯山國際有限公司汽車駕駛人停車時，在道路收費停車處所停車，不依規定繳費，處
罰鍰新台幣陸佰元。
    理  由
一、原處分意旨略以：受處分人即異議人緯山國際有限公司所有車牌號碼Ｃ七－三九
    八０號自小客車，於民國九十二年十月二十二日上午九時五十五分許，在台南市
    運河北岸之道路收費停車處所停車，不依規定繳交停車費，經台南市警察局交通
    隊以違反道路交通管理處罰條例第五十六條第一項第十一款之規定掣單舉發。嗣
    移送機關即交通部公路總局嘉義區監理所台南監理站，復以異議人之上述違規事
    實明確，而裁處異議人罰鍰新台幣（下同）一千二百元。
二、聲明異議意旨則以：受處分人即異議人緯山國際有限公司所有車牌號碼Ｃ七－三
    九八０號自小客車，是否於上述時、地停放在道路收費停車處所？是否有開立停
    車繳費通知單？即異議人並未收到停車繳費通知單。又收受該舉發違反道路交通
    管理事件通知單之「通瑋牧業有限公司」，已停業多年，並與本件無關，是該舉
    發通知通並無合法送達於異議人。從而，異議人不服原裁處，而提起本異議。
三、按汽車駕駛人停車時，在道路收費停車處所停車，不依規定繳費者，處新台幣六
    百元以上一千二百元以下罰鍰，道路交通管理處罰條例第五十六條第一項第十一
    款定有明文。次按汽車駕駛人有違反道路交通管理處罰條例之情形者，應填製舉
    發違反道路交通管理事件通知單；當場舉發者，應填記駕駛人或行為人姓名、性
    別、出生年月日、地址、身分證統一號碼及車主姓名、地址、車牌號碼、車輛種
    類。被查獲之駕駛人或行為人為受處分人時，應將該通知單填記後交付該行為人
    簽名或簽章收受之；逕行舉發者，應由舉發機關送達於被通知人，違反道路交通
    管理事件統一裁罰基準及處理細則第十一條第一項第一款、第三款亦分別規定甚
    明。又按送達，於應受送達人之住居所、事務所或營業所為之；於應受送達處所
    不獲會晤應受送達人時，得將文書付與有辨別事理能力之同居人、受僱人或應受
    送達處所之接收郵件人員，行政程序法第七十二條第一項及第七十三條第一項規
    定甚明。是於應受送達處所不獲會晤應受送達人時，如非將文書付與有辨別事理
    能力之同居人、受僱人或應受送達處所之接收郵件人員時，縱然另有其他人員收
    受該文書，則該文書之送達程序，仍難認為適法。
四、經查：
  (一)本件受處分人即異議人緯山國際有限公司所有車牌號碼Ｃ七－三九八０號自小客
    車，於九十二年十月二十二日上午九時五十五分許，停放在台南市○○○○○道
    路收費停車處所，未依規定繳費等事實，有台南市警察局南市警交字第ＳＳ00
    00000號舉發違反道路交通管理事件通知單、及台南市○○○○○路邊停車
    繳費通知單存根聯等影本各一紙附卷可稽。是異議人所有上開自小客車，於前開
    時、地有在道路收費停車處所停車，而不依規定繳費之違規事實，應可認定。
  (二)按停車場之設置及收費管理，係行政程序法第九十二條第二項後段所稱公物之設
    定或其一般使用，依同法第一百條第二項規定，一般處分得以公告或刊登政府公
    報或新聞紙等方式代替送達，是有關公有停車場之收費及管理內容，自依法公告
    即對外生效，汽車駕駛人使用公有停車場時，隨即發生公物利用之權利義務關係
    ，同時亦負有依規定於期限內繳交停車費用之義務，此項義務之發生係基於停車
    之事實，而繳費通知僅為一種觀念之通知，故將車停放在路邊收費停車場之車輛
    駕駛人，並不能僅因實際上未收到繳費通知單，而主張其應無繳交停車費之義務
    。又駕駛人停車於路邊收費停車場時，假若有實際上未收到繳費通知單之情形時
    ，則其仍負有向公有停車場管理處查詢其停車是否業經記錄，而有應依規定繳交
    停車費等事宜之義務。至於收費員未對停放於路邊收費停車場之車輛加以記錄並
    填製停車繳費通知單，以致該車輛駕駛人事後得以免繳停車費，則係因停車場管
    理機關事實上無從隨時隨地對於每一部停放之車輛予以記錄填單，因之只能任由
    未有停車經記錄之駕駛人僥倖享有因未經記錄而無須繳交停車費之利益，然駕駛
    人則不得據此僥倖享有之免繳費利益，而主張實際上未收到繳費通知單即無須繳
    交停車費。是異議人辯稱：本件是否有開立停車繳費通知單，尚有疑義，且異議
    人並未收到停車繳費通知單，是應撤銷罰款云云，經核尚非可採。
  (三)然而，前開台南市警察局南市警交字第ＳＳ0000000號舉發違反道路交通
    管理事件通知單，經舉發單位逕行舉發後，依據受處分人即異議人所登記之車籍
    地址，掛號郵寄予異議人等情，雖有台南市政府交通局南交局管字第０九三一七
    五一五八０號函暨所附九十二年十二月三十一日違規通知單大宗掛號函件存根、
    查詢國內各類掛號郵件查單、中華郵政股份有限公司台南郵局九十三年七月十六
    日南郵字第０九三０二００七七五號函暨投遞簽收清單等影本在卷可參。惟觀之
    上開查詢國內各類掛號郵件查單影本內容，可知該舉發通知單實際上並非由異議
    人所簽收，而係蓋印「通緯牧業有限公司」之印章簽收，且根據該「通緯牧業有
    限公司」之簽收印文，經核尚無從判別該舉發通知單是否由異議人之受僱人或應
    受送達處所之接收郵件人員所收受。準此，並參照前述說明，尚難僅以異議人與
    「通緯牧業有限公司」均設於同一地址即台南縣歸仁鄉○○○街一０三號，即認
    為本件之舉發通知單業已合法送達於異議人。
  (四)依照「違反道路交通管理事件統一裁罰基準及處理細則」第二條第二項之違反道
    路交通管理事件統一裁罰基準表，以及同細則第四十一條之規定可知，違反道路
    交通管理事件之裁罰基準，係以當事人接到違規舉發通知書後，「有無逾越到案
    日期繳納罰款及到案與否」，為設定裁決罰鍰數額準據之一，故行為人有無於到
    案日期前繳交罰鍰或到案與否，對於行為人究應處以較低額或較高額之罰鍰，本
    具有相當之決定性。另因違反道路交通管理事件之處罰為一行政秩序罰，其對於
    違規之行為人所為之處罰，顯然影響行為人之權利義務，性質上為負擔之行政處
    分，是其應有行政法基本原則之要求——即行政行為應遵循公正、公開與民主之
    程序，確保依法行政原則，以保障人民權益，增進人民對行政之信賴（此亦為行
    政程序法第一條開宗明義所揭示），故為保障違反道路交通管理事件行為人之權
    益，舉發單位本應於舉發通知單上，詳為記載「應到案日期」及「應到案處所」
    ，以利行為人得遵期到案繳交罰款，或對其違規之行為有陳述、爭執之機會。基
    此，本件之舉發通知單既難認為業已合法送達，則異議人顯然無從根據該舉發通
    知單上之「應到案日期」及「應到案處所」，遵期到案繳交罰款，或對其前述違
    規行為有陳述、爭執之機會，是原處分機關即交通部公路總局嘉義區監理所台南
    監理站逕以異議人之違規事實明確，而對異議人處以法定最高額罰鍰一千二百元
    ，經核於法尚有未符，故異議人執此而指摘原裁決處分不當，應屬有理。
五、綜上所述，本件原裁決處分既有前述違法情形，故應由本院裁定將原處分撤銷。
    然因受處分人即異議人緯山國際有限公司於前開時、地，有在道路收費停車處所
    停車，而不依規定繳費之違規事實之違規事實，既可認定，故本院仍應依照道路
    交通管理處罰條例第五十六條第一項第十一款規定，並審酌上開違規情節之輕重
    ，另為異議人如主文第二項所示之諭知，以資適法。
六、據上論斷，應依道路交通案件處理辦法第二十條前段，裁定如主文。
中      華      民      國      九十三    年    十一    月    二十五    日
                                臺灣臺南地方法院交通法庭
                                    法  官    洪  榮  家
右正本證明與原本無異。
如不服本裁定應於送達後五日內向本院提出抗告狀（應附繕本）。
                                    書記官    陳  志  德
中      華      民      國      九十三    年    十一    月    二十六    日
